【裁判字號】    95,軍上,47
【裁判日期】    951225
【裁判案由】    違反職役職責
【裁判全文】
臺灣高等法院刑事判決                  95年度軍上字第47號
    上  訴  人  甲○○
    即  被  告
    選任辯護人  趙昌平  律師
上列上訴人因違反職役職責案件，不服國防部高等軍事法院高雄
分院95年上訴字第107號，中華民國95年10月16日第二審判決（
起訴案號：國防部南部地方軍事法院檢察署95年偵字第279號；
初審案號：國防部南部地方軍事法院95年訴字第209號），提起
上訴，判決如下：
    主      文
原判決撤銷，發回國防部高等軍事法院高雄分院。
    理      由
一、原判決以上訴人即被告甲○○為國防部參謀本部資電作戰指
    揮部通信作業第一大隊中士資訊士（民國91年7月15日入伍
    ，空軍航空技術學院士官班94年班畢業，志願役）。95年7
    月24日12時許，自臺灣駐地請假離營，應於同年月26日8時
    前返營銷假，竟因工作壓力太重，不適應部隊生活，無正當
    理由未按時返營銷假，離去職役在外。直到95年8月3日15
    時許，在高雄市○○○路262號地下1樓，為高雄憲兵隊緝獲
    等事實，已經上訴人甲○○坦白承認、證人即科長羅天河中
    校於偵查及初審中結證被告未經核准即逾假而離去職役等情
    相符，並有上訴人請假報告單影本2紙可憑。上訴人所述因
    業務繁重導致工作壓力大，心理檢測屬於「需中高度關懷群
    」一情，縱然屬實，應循正當管道申訴反映，謀求適法解決
    。竟不思此途未經權責長官允准即擅自逾假而離去職役，為
    無故離去職役。認定上訴人逃亡犯罪事實明確，觸犯陸海空
    軍刑法第40條第1項無故離去職役罪，因而維持初審判決，
    駁回被告上訴。
二、量刑輕重，固屬事實審法院得依職權自由裁量的事項，但為
    求個案裁判的妥當性，仍應受比例原則及公平原則限制。
    刑事審判旨在實現刑罰權分配的正義，法院對有罪被告科刑
    ，應符合罪刑相當的原則，使輕重得宜，罰當其罪，以契合
    社會法律感情。此所以刑法第57條明定科刑時應審酌一切情
    狀，尤應注意該條各款所列事項以為科刑輕重的標準。最高
    法院93年台上字第5073號、93年台上字第6726號判決參照。
三、初審判決以「審酌被告經憲兵隊緝獲到案、身為志願役士官
    ，本應為士兵表率，竟以工作壓力過大為由，不循正當管道
    請假，即無故離去職役於不顧，顯見其法紀觀念淡薄；但念
    其到案後坦承犯行，再考量被告長官證實其平時表現良好，
    且無前科」等為量刑理由。既然審酌上訴人坦承犯行、平時
    表現良好、且無前科紀錄等有利於上訴人的量刑事由，卻稱
    「公訴人求處有期徒刑8月，尚嫌過輕」，而從重量處有期
    徒刑1年2月。並未論述何以考量從輕處罰的事由後卻予以從
    重量刑所憑的理由，不能認為符合比例原則及公平原則，有
    違罪刑相當原則。
四、原審對此未予詳細審酌，仍維持初審判決，同有判決違背法
    則的違誤，不足以昭信服。
五、上訴意旨指摘原判決不當，有理由，應撤銷原判決，發回更
    審再為適當處理。
六、依軍事審判法第206條第1項、第179條，刑事訴訟法第397
    條、第401條，判決如主文。
中    華    民    國    95    年    12    月    25    日
                  刑事第六庭審判長  法  官  林堭儀
                                    法  官  蔡聰明
                                    法  官  郭豫珍
以上正本證明與原本無異。
不得再上訴。
                                    書記官  楊秋鈴
中    華    民    國    95    年    12    月    25    日


司法院資訊處製作；財團法人民間司法改革基金會備份。
